【裁判字號】    92,上訴,173
【裁判日期】    920331
【裁判案由】    業務過失致死等
【裁判全文】
臺灣高等法院高雄分院刑事判決                    九十二年度上訴字第一七三號
    上  訴  人  臺灣屏東地方法院檢察署檢察官
    被      告  甲○○
右上訴人因被告業務過失致死等案件，不服臺灣屏東地方法院九十一年度訴字第四一
八號中華民國九十一年十月十五日第一審判決（起訴案號：臺灣屏東地方法院檢察署
九十一年度偵字第二六八五號），提起上訴，本院判決如左：
      主  文
上訴駁回。
      理  由
一公訴意旨略以：被告甲○○與林世明共同向黃貴雲承攬「永新木器行」之家具噴漆
  工作，且雇用被害人陳信豪，為從事業務之人，亦為勞工安全衛生法第二條第二項
  所稱之僱主，而黃貴雲於「永新木器行」內設置搬運家具用升降機，該升降機按鈕
  固定於二樓升降機外側欄杆，為手動式，必須按住才能啟動，當時並無不能設置上
  開門扉及安全裝置之情事，竟疏未注意依前開規定設置，未於升降機之搬器及樓層
  出入口設置門扉，亦未設置於搬器及升降路上所有出入口門扉未完全關閉前，無法
  使搬器升降之連鎖裝置或其他安全裝置，且無搬器未停止於升降路出入口之正確位
  置時，非使用鎖匙無法自外面開啟該出入口門扉之連鎖裝置或其他安全裝置。而被
  告甲○○與林世明於使用上開「永新木器行」內之升降機時並無不能依前開規定設
  置及對勞工陳信豪、劉基田施以安全教育、訓練之情事，竟亦疏未注意而未設置或
  要求黃貴雲為該等安全設置，亦未對陳信豪、劉基田施以上開安全教育及訓練，仍
  任令陳信豪、劉基田等人繼續使用該升降機設備。迨九十一年一月二十一日十五時
  許，適劉基田在「永新木器行」二樓欲搭乘升降機至一樓，卻不按照在外持續按住
  始能操控升降機按鈕之方式，即在二樓用塑膠帶將按鈕壓住，逕將四輪搬運車推入
  升降機內，再以吸管插入控制鈕，使升降機啟動，其並進入升降機內隨升降機下降
  ，於升降機尚未完全降至一樓之際，於二樓車廂外之陳信豪突然自二樓將頭朝升降
  機位置伸出，劉基田見狀喊叫，陳信豪仍抽身不及，被夾於升降機箱頂橫樑與二樓
  地板間，致其受有頭部外傷併外傷性蜘蛛膜下出血之傷害，經送醫急救後延至同年
  月二十二日十三時四十分不治死亡。因認被告甲○○亦涉刑法第二百七十六條第二
  項之業務過失致死罪及勞工安全衛生法第三十一條第一項之罪。
二按犯罪事實應依證據認定之，無證據不得推定其犯罪事實；不能證明被告犯罪或其
  行為不罰者，應諭知無罪之判決，刑事訴訟法第一百五十四條及第三百零一條第一
  項分別定有明文。次按刑法上之業務過失致死罪，須從事業務之人對其業務行為有
  防止危害他人生命身體之義務，由於其業務上之過失因而致人於死始能成立，故如
  在法律上並無防止之義務者，要難遽以該罪相繩。
三本件公訴人認被告甲○○涉犯業務過失致死罪及勞工安全衛生法係第三十一條第一
  項之罪，無非係以肇事地點之升降機並無何安全措施安全標示，被告甲○○與林世
  明均自承僱用被害人陳信豪已一年半等語，乃為被害人陳信豪之僱主，具指揮監督
  管理權限，及陳信豪頭部被夾於升降機箱頂橫樑與二樓地板間，受有頭部傷害而死
  亡，並有勘驗筆錄、相驗屍體證明書、鑑定驗斷書、現場相關位置圖、土地登記謄
  本、現場照片十張、相驗照片十一張，為其主要論據。訊據被告甲○○堅決否認有
  何業務過失致人於死或違反勞工安全衛生法第三十一條第一項之犯行，辯稱：伊僅
  教導陳信豪噴漆技術，他的薪資並非伊支付，對工作地點安全部分伊也教導過他等
  語。
四經查：
(一)被害人陳信豪係同案被告林世明所雇用及發給薪水一節，業據同案被告林世明於警
  訊、原審及臺灣高雄少年法院審理中自承：陳信豪為伊所雇用等語（見相驗卷第十
  一頁、原審卷第十七頁、第五十一頁、臺灣高雄少年法院九十一年度少調字第二四
  四號卷第二十六頁）；且同案被告黃貴雲於警訊及原審審理中供稱：係被告林世明
  向其承包並負責現場，甲○○是後來才去幫林世明做的等語（見相驗卷第十頁、原
  審卷第十八頁、第四十頁）；被害人陳信豪之母許寶鸞陳稱：伊子陳信豪係向林世
  明領薪水，受雇於被告林世明等語（見相驗卷第六頁、原審卷第十九頁、本院卷第
  二十八頁）；證人即與陳信豪同時受僱之少年劉基田亦證稱：薪水係被告林世明所
  發，老闆是林世明等語（相驗卷第九頁、同上少調卷第二十五頁），足見被告甲○
  ○所辯伊非被害人陳信豪之雇主等語，乃與事實相符。至被告甲○○雖曾陳稱：伊
  與林世明向黃貴雲承包工作，雇用陳信豪云云（見相驗卷第三三頁反面），另證人
  劉基田亦曾證述：其為被告林世明及甲○○所雇用云云（見相驗卷第三二頁反面）
  ，惟渠等當時均未稱係甲○○支付薪資，被告甲○○尚且陳稱：陳信豪是學徒，做
  噴漆工作等語（見相驗卷第三三頁反面），應係被告甲○○與林世明為兄弟，又一
  起從事家具噴漆工作，且被告甲○○又負責教導工作技術，未能明瞭承攬及僱傭之
  法律關係有其一定之法律上定義，始為上開陳述。惟同案被告林世明為直接向「永
  新木器行」黃貴雲承包之人，被害人陳信豪亦係向同案被告林世明支薪，業如前述
  ，則同案被告林世明應係被害人陳信豪之雇主無疑。
(二)查勞工安全衛生法第三十一條第一項之罪，須違反該法第五條第一項或第八條第一
  項之規定，致生該法第二十八條第二項第一款之職業災害者，始得成立。而該法第
  五條第一項及第八條第一項之行為人，均規定為「雇主」，依該法第二條第二項規
  定：「本法所稱雇主，謂事業主或事業之經營負責人」，徵諸被告甲○○僅為指導
  被害人陳信豪從事家具噴漆工作之人，其並非前述勞工安全衛生法所稱之雇主甚明
  ，對於上開「永新木器行」內之升降機並無任何安全裝置設置之義務，亦無施以從
  事工作及預防災變所必要之安全衛生教育、訓練之義務，依法自不負勞工安全衛生
  法第五條之雇主作為義務，即無觸犯勞工安全衛生法第三十一條第一項之罪。
(三)同案被告林世明於施作家具噴漆工作時，即本件事故發生當時，其亦在現場二樓烤
  漆室實際施作一節，此經其自承在卷（見相驗卷第三四頁反面），足認施作工程係
  由同案被告林世明在場負責，則被告甲○○當時並未對少年劉基田、被害人陳信豪
  有何直接指揮監督作為義務；另劉基田未依規定操作上開「永新木器行」內之升降
  機，而被害人陳信豪於上開升降機操作中突然自二樓將頭朝升降機位置伸出，致被
  夾於升降機箱頂橫樑與二樓地板間而發生死亡之結果，並非被告甲○○於教導噴漆
  工作技術時所得預見，在法律上即無何防止之義務可言，如此尚難認被告甲○○於
  教導工作技術上有過失。
(四)綜上所述，本件尚難單純因被告甲○○為被害人陳信豪之噴漆師傅，被害人陳信豪
  於工作間因頭部夾於升降機箱頂橫樑與二樓地板間，而發生死亡之結果，遽認其有
  業務過失致人於死及違反勞工安全衛生法第三十一條第一項規定事實，此外，復未
  據公訴人提出其他積極證據足以證明被告甲○○有刑法第二百七十六條第二項，及
  違反勞工安全衛生法第三十一條第一項之犯行，揆諸首開法律規定，該部分不能證
  明被告甲○○犯罪，自應為其無罪之諭知。
五此外，本院復查無其他積極證據，足證被告甲○○有業務過失致人於死及違反勞工
  安全衛生法第三十一條第一項之犯行。原審以不能證明被告甲○○犯罪，而諭知被
  告無罪之判決，核無不合，上訴人上訴意旨仍執陳詞，指摘原判決不當，並無理由
  ，應予駁回。
據上論斷，應依刑事訴訟法第三百六十八條，判決如主文。
本案經檢察官林應華到庭執行職務。
中    華    民    國      九十二      年      三      月     三十一   日
      臺灣高等法院高雄分院刑事第二庭
                                  審判長法官  林正雄
                                        法官  黃壽燕
                                        法官  謝靜雯
右正本證明與原本無異。
如不服本判決應於收受本判決後十日內向本院提出上訴書狀，其未述上訴理由者，
並得於提起上訴後十日內向本院補提理由書狀（均須按他造當事人之人數附繕本)「
切勿逕送上級法院」。
                                      書記官  廖素珍
中    華    民    國      九十二      年      三      月     三十一   日


司法院資訊處製作；財團法人民間司法改革基金會備份。
